臺灣板橋地方法院刑事判決　　　　　　　　　　　　九十二年度訴字第二五一一號
　　公　訴　人　臺灣板橋地方法院檢察署檢察官
　　被　　　告　甲○○
右列被告因毒品危害防制條例案件，經檢察官提起公訴（九十二年度毒偵緝字第四七
三號、九十二年度毒偵字第三二三九號），本院改依簡式審判程序，判決如左：
    主  文
甲○○施用第一級毒品海洛因，處有期徒刑柒月，扣案第一級毒品海洛因（淨重零點
肆公克）沒收銷燬；又連續施用第二級毒品安非他命，處有期徒刑陸月，扣案第二級
毒品安非他命（分別淨重壹點參玖公克、肆點捌公克）、安非他命殘渣袋柒個、安非
他命殘渣瓶罐壹拾參個均沒收銷燬，吸食器參組沒收。應執行有期徒刑壹年，扣案第
一級毒品海洛因（淨重零點肆公克）、第二級毒品安非他命（分別淨重壹點參玖公克
、肆點捌公克）、安非他命殘渣袋柒個、安非他命殘渣瓶罐壹拾參個均沒收銷燬，吸
食器參組沒收。
    事  實
一、甲○○前於民國八十七年間，因違反麻醉藥品管理條例案，經本院於八十八年十
    月十四日以八十八年度訴字第五五六號判決判處無罪，嗣經臺灣高等法院於八十
    九年八月二十三日以八十八年度上訴字第四四六七號判決判處原判決撤銷，改為
    有期徒刑五年六月，復經最高法院於九十二年四月十八日以九十二年度台上字第
    二一二五號判決判處上訴駁回而告確定，嗣因通緝而於九十二年十月三日緝獲到
    案，尚未執行（未構成累犯）。又前因施用毒品案件，經依本院八十七年度毒聲
    字第二三一二號裁定送觀察、勒戒後，認無繼續施用毒品之傾向，經臺灣板橋地
    方法院檢察署檢察官於八十七年十月二十六日，以八十七年度偵緝字第九五九號
    不起訴處分確定。詎其仍不知悛悔，復基於連續施用第二級毒品安非他命之概括
    犯意，於九十一年九月起至九十二年十月三日前二至三天，分別在不詳處所、臺
    北縣中和市○○路二二二巷八弄二號住處頂樓及臺北縣土城市○○街一六八巷五
    弄一號三樓，連續施用第二級毒品安非他命，其中於九十一年九月至十二月一日
    十六時許，分別在不詳處所及臺北縣中和市○○路二二二巷八弄二號頂樓連續施
    用第二級毒品，為警於九十一年十二月三日十七時許，在臺北縣中和市○○路二
    二二巷八弄二號四樓查獲，並扣得第二級毒品安非他命（淨重一‧三九公克）之
    事實，業經本院以九十二年度毒聲字第六一號裁定應送觀察、勒戒，惟被告逃匿
    遭通緝，嗣為警於九十二年十月三日十時許，在臺北縣土城市○○街一六八巷五
    弄一號三樓緝獲到案。另被告復基於施用第一級毒品海洛因之犯意，於九十二年
    十月一日約中午許，在前開臺北縣土城市住處，施用第一級毒品海洛因，亦因於
    前開時、地為警緝獲，始悉上情，並扣得第一級毒品海洛因（淨重○‧四公克）
    、第二級毒品安非他命（淨重四‧八公克）、安非他命殘渣袋七個、安非他命分
    裝袋一百二十三個、吸食器三組、電子磅秤一臺、安非他命殘渣瓶罐十三個（起
    訴書漏載安非他命殘渣瓶罐十三個）等物。其再犯施用毒品犯行，業經本院以九
    十二年度毒聲字第六一號裁定送觀察、勒戒後，認有繼續施用毒品之傾向，復經
    依本院以九十二年度毒聲字第三三九二號裁定令入戒治處所施以強制戒治一年，
    現於臺灣臺北戒治所強制戒治中。
二、案經臺北市政府警察局刑事警察大隊偵四隊及臺北市政府警察局大安分局移送臺
    灣板橋地方法院檢察署檢察官偵查起訴。
    理  由
一、按除被告所犯為死刑、無期徒刑、最輕本刑為三年以上有期徒刑之罪或高等法院
    管轄第一審案件者外，於前條第一項程序進行中，被告先就被訴事實為有罪之陳
    述時，審判長得告知被告簡式審判程序之旨，並聽取當事人、代理人、辯護人及
    輔佐人之意見後，裁定進行簡式審判程序，刑事訴訴法第二百七十三條之一條有
    明文規定。本件被告就被訴事實為有罪之陳述，經告知簡式審判程序之旨，並聽
    取當事人之意見後，本院合議庭以裁定進行簡式審判程序，合先敘明。
二、右揭事實，業據被告甲○○於偵查及本院審理時坦承不諱，並有當場查獲之毒品
    海洛因（淨重○‧四公克）、安非他命（分別淨重一‧三九公克、四‧八公克）
    、安非他命殘渣袋七個、安非他命分裝袋一百二十三個、吸食器三組、電子磅秤
    一台、安非他命殘渣瓶罐十三個等物扣案可資佐證，有臺北市政府警察局大安分
    局查獲涉嫌毒品危害防制條例毒品初步鑑驗報告單及扣押物品目錄表在卷可參。
    又被告各於九十一年十二月三日二十一時及九十二年十月三日十八時許經警查獲
    後採集其尿液檢體分送臺北市立療養院以酵素免疫學分析法及薄層層析法檢驗，
    結果均呈安非他命類陽性反應，此有該療養院九十一年十二月十日及九十二年十
    月十三日各出具之煙毒尿液檢驗報告各一紙附卷可稽。按甲基安非他命經口服投
    與後約百分之七十於二十四小時內自尿中排出，約百分之九十於九十六小時內自
    尿中排出，由於甲基安非他命成分之檢出與其投與方式、投與量、個人體質、採
    尿時間與檢測儀器之精密度等諸多因素有關，因此僅憑尿液中呈安非他命陽性反
    應，並無法確實推算吸食時間距採集時間之長短，惟依上述資料推斷，最長可能
    不會超過四日，業經行政院衛生署藥物食品檢驗局八十一年二月八日（八一）藥
    檢一字第○○一一五六號函示明確。被告為警查獲後所採尿液經送驗結果，既有
    安非他命之陽性反應，顯見其各於上開被採尿前之九十六小時內之某時點確有施
    用安非他命之事實，被告施用第二級毒品安非他命之犯行洵堪認定。復就海洛因
    之檢驗結果部分雖呈陰性反應，惟人體吸食海洛因，一般而言，尿液中能否驗出
    嗎啡陽性反應與其投與量、投與途徑、採尿時間、個人體質及檢測方法之靈敏度
    有關，非因檢驗結果呈陰性即一概而論被告未施用毒品，且被告前既曾有毒品紀
    錄，復有本件當場查獲扣案之毒品海洛因可資佐證，被告就此部分之犯行應足資
    認定，綜上，足徵被告之自白核與事實相符，堪與認定。再者，被告曾因施用毒
    品案件，經本院裁定送觀察、勒戒後，認無繼續施用毒品之傾向，經臺灣板橋地
    方法院檢察署檢察官於八十七年十月二十六日以八十七年度偵緝字第九五九號不
    起訴處分確定等情，有臺灣高等法院被告全國前案紀錄表一份附卷可考。又被告
    於前揭不起訴處分確定後，復因於九十一年九月至十二月一日十六時許之施用安
    非他命犯行，本院經檢察官聲請而於九十二年十月二十九日以九十二年度毒聲字
    第三三九二號裁定令被告入戒治處所施以強制戒治一年，現在強制戒治中，亦有
    上開本院裁定正本一紙在卷可考。本案事證明確，被告之犯行洵堪認定。
三、查被告行為後，新修正之毒品危害防制條例業已於九十三年一月九日施行（該條
    例早已於九十二年七月九日修正公布，依該條例第三十六條規定，自公布後六個
    月施行），關於初犯施用第一級或第二級毒品，經觀察、勒戒後，認無繼續施用
    毒品之傾向，經檢察官為不起訴處分後，五年內再犯施用第一級或第二級毒品之
    罪者，依修正前毒品危害防制條例第二十條第三項前段規定，須再經觀察、勒戒
    後，認有繼續施用毒品之傾向者，方得依法追訴、審判，而依修正後毒品危害防
    制條例第二十三條規定，只要再犯施用第一級或第二級毒品之罪，檢察官即得依
    法追訴，無須再經觀察、勒戒之評估結果是否有繼續施用毒品傾向而為不同處置
    ，因此無論是依修正前抑或修正後之規定，本案均得由檢察官依法追訴並由法院
    依法審判。再者、關於施用第一級毒品或第二級毒品之刑罰規定，不論條次、法
    定刑度均無變更，是依修正後毒品危害防制條例第三十五條第一項第三款規定，
    法院自應依修正後規定為裁判。又查海洛因屬毒品危害防制條例第二條第二項第
    一款所列之第一級毒品，安非他命則屬同條項第二款所列之第二級毒品，故核被
    告所為，係犯毒品危害防制條例第十條第一項、第二項之施用第一級毒品罪及施
    用第二級毒品罪。被告所犯上述二罪間，犯意個別，犯罪構成要件互異，應分論
    併罰。其先後多次施用第二級毒品安非他命之行為時間緊接，犯罪構成要件相同
    ，顯係基於概括犯意反覆為之，應依連續犯規定論以施用第二級毒品罪，並加重
    其刑，公訴人誤認第一級毒品海洛因施用部分亦應依連續犯規定論處，容有未洽
    ，附此敘明。又被告施用海洛因、安非他命前後非法持有海洛因、安非他命之低
    度行為，應為施用海洛因、安非他命之高度行為所吸收，不另論罪。爰審酌被告
    之品行、智識程度、施用安非他命戕害自我身心、對社會治安潛在可能之危害程
    度非小、被告前一度因施用毒品經送觀察、勒戒，認無繼續施用傾向，而為不起
    訴處分後，猶不思戒解革除惡習，仍再次施用毒品，惡性非輕，惟被告犯罪後於
    偵訊、審訊坦承犯行態度尚稱良好等一切情狀，量處如主文所示之刑，並依法定
    其應執行之刑，以示懲儆。查獲扣案之第一級毒品海洛因（淨重○‧四公克）、
    第二級毒品安非他命（分別淨重一‧三九公克、四‧八公克）、安非他命殘渣袋
    七個及安非他命殘渣瓶罐十三個（安非他命殘渣均與塑膠袋、瓶罐無法析離），
    為違禁物，不問屬於犯人與否，均應依毒品危害防制條例第十八條第一項前段宣
    告沒收銷燬之。另扣案之吸食器三組，雖係以日常生活之物所拼湊而來而非專供
    施用毒品之器具（參偵查卷九十二年度毒偵字第三二三九號第二十頁），然為被
    告所有供其犯本罪所用之物，爰依刑法第三十八條第一項第二款併予宣告沒收之
    。至於扣案之安非他命分裝袋一百二十三個、電子磅秤一台，非屬被告所有之物
    ，業據被告供述在卷，爰不併為沒收之諭知。
四、至警方於九十二年十月三日十時許，在被告位於臺北縣土城市○○街一六八巷五
    弄一號三樓住處，扣得第二級毒品大麻（淨重○‧五公克），上開扣案之粉末經
    鑑驗結果確係大麻，淨重亦如上述等情，有臺北市政府警察局大安分局毒品初步
    鑑驗報告單附卷可參，被告是否涉犯施用或持有大麻之犯行，未經公訴人起訴，
    本院無從審理，此部分應由公訴人另行偵辦。
五、本件公訴人原雖僅起訴被告於九十一年十二月三日二十一時許為警採尿前九十六
    小時內某時及於十月初某時，施用第二級毒品安非他命之行為，惟被告自九十一
    年九月起至九十二年十月三日前二至三天某時止，所為施用第二級毒品安非他命
    之行為，既係基於概括之犯意為之，為連續犯，屬裁判上之一罪，其一部起訴之
    效力及於全部，本院自得併予審究，附此敘明。
據上論斷，應依刑事訴訟法第二百九十九條第一項前段、第二百七十三條之一第一項
，修正後毒品危害防制條例第十條第一項、第二項、第三十五條第一項第三款、第十
八條第一項前段，刑法第十一條前段、第五十六條、第三十八條第一項第二款、第五
十一條第五款，判決如主文。
本案經檢察官魏正杰到庭執行職務。
中      華      民      國     九十三     年     一     月    二十九    日
                              臺灣板橋地方法院刑事第六庭
                                  法  官  邱  育  佩
如不服本判決應於送達後十日內向本院提出上訴狀
右正本證明與原本無異。
                                  書記官  陳  姿  利
中      華      民      國     九十三     年     一     月    二十九    日
